臺灣高等法院臺中分院刑事判決　　　　　　　　　　九十一年度上訴字第八五號
　　　上　訴　人　台灣台中地方法院檢察署檢察官
　　　被　　　告　丙○○
　　　指定辯護人　本院公設辯護人　甲○○
右上訴人因被告違反毒品危害防制條例案件，不服臺灣臺中地方法院九十年度訴字第
一九六三號中華民國九十一年三月二十六日第一審判決（起訴案號：臺灣臺中地方法
院檢察署九十年度偵字第一二六五四號），提起上訴，本院判決如左：
    主　  文
上訴駁回。
    理  　由
一、公訴意旨略以：被告丙○○曾於民國八十一年間因違反藥事法、麻醉藥品管理條
    例（施用安非他命）及肅清煙毒條例（販賣海洛因）等案件，經法院合併判處有
    期徒刑十三年，現在假釋期間，猶不知悔改，復意圖販賣營利，於民國八十九年
    十一月初某日，在高雄縣鳳山地區，向一綽號「阿順」之姓名年籍不詳之男子，
    以新台幣（下同）三十萬元之價格，販入第一級毒品海洛因二兩（十七萬五千元
    ，二兩約七十四‧九九公克），及第二級毒品安非他命八兩（十二萬五千元，八
    兩約二九九‧九六公克），隨即將海洛因及安非他命以壓縮機打碎後，以磅秤秤
    重，再以分裝袋分裝為數小包以便利出售，另有部分則供己施用（所涉施用毒品
    部分，另案偵辦）。嗣於八十九年十一月二十日十四時許，在台中縣大雅鄉○○
    路三一０之三號前，為警查獲丙○○，並於其身上扣有海洛因毛重一‧九公克十
    包，毛重十八‧八公克二包（共計海洛因毛重五十六‧六公克），復於同日十四
    時四十分許，在台中縣大雅鄉○○路三一０之三號六樓，為警查獲海洛因毛重一
    ‧九公克二包，毛重三‧七公克一包，毛重０‧七公克一包（合計海洛因毛重八
    ‧二公克），另安非他命毛重十八‧八公克四小包、毛重三十七‧二公克三包、
    毛重十八‧二公克一包及十八‧四公克一包（合計安非他命毛重二百廿三‧四公
    克）、磅砰、壓縮器各一個、分裝袋一大包。因認被告涉犯毒品危害防制條例第
    五條第一、二項之意圖販賣而持有第一級毒品及意圖販賣而持有第二級毒品罪嫌
    云云。
二、公訴意旨認被告涉犯上開罪嫌，無非以被告先後被查獲持有上開第一、二級毒品
    ，且第一級毒品海洛因數量高達六十四‧八公克，而第二級毒品安非他命高達二
    二三‧四公克，數量甚多而難認僅單純供被告自己施用，及扣案第一級毒品海洛
    因係分裝成一‧九公克共十二包，毛重三‧七公克一包，毛重０‧七公克一包，
    而第二級毒品安非他命亦被分裝成毛重十八‧八公克的有四小包、毛重三十七‧
    二公克的有三包、毛重十八‧二公克及十八‧四公克各一包，若被告為方便施用
    可於出門時將海洛因摻於香煙後再攜出，其將海洛因為上述分裝不合常理，及被
    告曾因販賣海洛因被查獲並被判重刑確定，其當知販賣毒品之嚴重性而不致於一
    次購入數量如此龐大之毒品以免被誤會，另被告為警查獲時經採尿送驗結果只呈
    嗎啡陽性反應，被告施用安非他命之數量應不多，復有為販賣毒品常見用於分裝
    毒品之磅秤一個、壓縮器一台及分裝袋一大包等物扣案可佐，足見被告持有上開
    毒品應有販賣第一、二級毒品海洛因及安非他命之意圖等情為其主要論據。訊據
    被告丙○○堅決否認有何意圖販賣而持有上開第一、二級毒品海洛因、安非他命
    之行為，並辯稱：扣案之毒品海洛因、安非他命係一綽號「阿順」之不詳姓名年
    籍之人表示缺錢，其認為便宜而一次以三十萬元買入，買入後為便於隨身攜帶供
    己施用，才以壓縮器另外打碎分裝，查獲當時身上攜帶者係為帶回雲林家中施用
    ，其餘則放置在台中縣大雅鄉所承租居處，以免施用時尚須帶來帶去，平日即施
    用毒品海洛因及安非他命，查獲當時所採集尿液檢驗結果呈甲基安非他命陰性反
    應，應是查獲前恰巧尚未施用，並無以各該毒品供販賣之意圖等語。
三、按犯罪事實應依證據認定之，無證據不得推定其犯罪事實；又不能證明被告犯罪
    或其行為不罰者，應諭知無罪之判決，刑事訴訟法第一百五十四條第三百零一
    條第一項分別定有明文。又認定犯罪事實所憑之證據，無論其為直接或間接證據
    ，在訴訟上之證明均須於通常一般之人均不致有所懷疑而得確信其為真實之程度
    ，始得據為有罪之認定，倘其證明尚未達到此一程度而有合理之懷疑存在，以致
    無從形成對被告不利之確信時，依據罪疑利益歸於被告之法則，即應儘先為有利
    被告之判斷，不得徒憑主觀上之臆測遽行排除有利於被告之可能，最高法院七十
    六年臺上字第四九八六號著有判例足參。又犯毒品危害防制條例第十條之罪者，
    檢察官應先將被告送勒戒處所觀察、勒戒，其期間不得逾一月；經觀察、勒戒後
    無繼續施用毒品傾向者，應由檢察官為不起訴之處分，有繼續施用毒品之傾向者
    ，由檢察官聲請法院裁定令入戒治處所施以強制戒治，其期間為一年；且依毒品
    危害防制條例第二十條第二項強制戒治期滿或交付保護管束期滿，應由檢察官為
    不起訴之處分，毒品危害防制條例第二十條第一、二項，第二十三條第一項分別
    定有明文。再起訴之程序違背規定者，應諭知不受理之判決，刑事訴訟法第三百
    零三條第一款定有明文。
四、經查：
  (一)本件扣案第一級毒品海洛因共十六包，合計淨重五九‧五六（包裝重五‧六三公
    克），純度三一‧四三％，純質淨重十八‧七二公克，另扣案第二級毒品甲基安
    非他命共九小包，毛重共計二一九‧五八公克、淨重二一二‧三四公克，除其中
    ０‧一六公克經取樣鑑驗而不存在外，尚餘淨重二一二‧一八公克，測得平均純
    度為百分之九十五‧五，有法務部調查局鑑定通知書、內政部警政署刑事警察局
    鑑驗通知書各一份附卷可稽；且於八十九年十一月二十日十四時許，在台中縣大
    雅鄉○○路三一０之三號前查獲被告當時，自其身上扣有第一級毒品海洛因毛重
    各一‧九公克者十小包，另二包毛重則為十八‧八公克，再由被告陪同前往被告
    位於台中縣大雅鄉○○路三一０之三號六樓住處另扣得第一級毒品海洛因一‧九
    公克者二小包、三‧七公克者一包，０‧七公克者一包，及於該處陽台塑膠管內
    扣得第二級毒品安非他命毛重十八‧八公克者四包、十八‧二公克者一包、十八
    ‧四公克者一包、三十七‧二公克者三包等情，雖為被告所是認，然此僅足以說
    明被告確有持有上開第一、二級毒品海洛因及安非他命之事實，至其是否有販賣
    海洛因及安非他命營利之意圖，仍須積極證據證明。
  (二)被告自警訊至偵審均否認有公訴人所指之販賣海洛因及安非他命之意圖，辯稱扣
    案之海洛因、安非他命係伊一次購入供己長期施用等語，而被告自八十一年間起
    即曾因施用麻醉藥品安非他命及煙毒海洛因，分別經台灣雲林地方法院、台灣嘉
    義地方法院於八十一年十二月三十日、八十二年十二月一日各判處罪刑在案；另
    本案經查獲被告後，被告於警訊時迄偵查中均一致坦承自八十九年九月間起迄八
    十九年十一月十八日為警查獲前二日有施用第二級毒品安非他命，及自八十九年
    十月間起至八十九年十一月二十日為警查獲當日中午亦有施用第一級毒品海洛因
    之行為，各該扣案毒品即為供己施用毒品之用，且其為警查獲時所採集尿液送驗
    結果，亦呈嗎啡陽性反應，公訴人並據其自白及扣案之上開毒品，聲請將被告送
    觀察勒戒，而由臺灣臺中地方法院以八十九年度毒聲字第六八六八號裁定認被告
    有施用第一、二級毒品之行為，裁定將其送台灣台中看守所附設勒戒處所觀察勒
    戒後，再經認其有繼續施用毒品傾向，經檢察官聲請由臺灣臺中地方法院於八十
    九年十二月十五日以八十九年度毒聲字第七三五八號裁定令入戒治處所施以強制
    戒治一年等情，有台灣台中地方法院檢察署刑案資料查註紀錄表、台灣高等法院
    被告全國前案紀錄表各二份在卷可考，足徵被告自八十一年間至八十九年間確有
    長期施用第一、二級毒品海洛因、安非他命之行為甚明，衡以被告長期施用第一
    、二級毒品成癮至深，且第一、二級毒品海洛因、安非他命，為政府公告查禁之
    違禁物，價格高昂，被告為達到低價購入及減少為警查緝風險之目的，一次購入
    多量，與常情無悖，是其供陳上開扣案之毒品係供己長期施用云云，尚非無據。
  (三)其次，就各該毒品之保存情形而言，以台灣氣候溫熱潮濕雖易導致海洛因降解，
    然其降解物單乙基嗎啡與嗎啡仍具有藥效及成癮性，嗎啡則具有相當良好安定性
    ，故不宜僅以海洛因之保存期限衡量其效用，至於安非他命若呈鹼基形態，於室
    溫會緩慢揮發，呈鹽類形態則具有相當高安定度，然各樣品之保存期限仍需視樣
    品之純度、雜質種類與水分含量暨包裝形式及貯存狀況而定，有行政院衛生署管
    制藥品管理局九十一年二月一日管檢字第一─二五七九號函文一份在卷可參（見
    原審卷第八九、九０頁），足見各該毒品買入後縱使經相當期限，仍有堪供施用
    之效能，被告所辯大量購入為供自己施用，亦非無可能；況且，被告自承其每日
    可施用半錢（約一‧八七五公克）海洛因，甲基安非他命則每日可施用三、四次
    ，參諸前述行政院衛生署管制藥品管理局函文所提供一般人每次最低施用劑量之
    資料，依文獻Clarke's Isolation and Identification of Drugs第二版記述，
    一般人之海洛因與安非他命最低致死劑量皆為０‧二公克，甲基安非他命最低致
    死劑量為一公克，若單次使用超過該等劑量即有致命之可能性，長期施用成癮者
    對該等藥物產生耐藥性，其程度因個人體質、使用頻率與接觸時間長短而異，可
    使最低致死劑量增加數倍甚至十倍以上，且人體每日可耐受之最大劑量，受當日
    使用次數、每次使用劑量、使用密集度及個人耐藥性等因素影響，依個案而異，
    密集使用可能因代謝不及造成體內囤積而使耐受量下降，單次大量使用則易因過
    量而中毒之情形，以一般人之每次施用毒品海洛因或甲基安非他命最低致死劑量
    與扣案各該毒品數量估算，各該毒品數量可供施用時間均在一年以內，衡以前述
    被告施用毒品成癮之體質，各該毒品堪供其施用時間必更短，自亦難徒憑各該扣
    案毒品之數量即足推認被告持有各該毒品必非供己施用，而係另以販賣之意圖。
  (四)再以，自被告住處查扣之分裝袋一大包中所包含數量約僅六十一只，且此種小分
    裝夾鍊袋一般均無法零買，被告一次購入此數量並無何違情之處；至於被告尚持
    有磅秤、壓縮器一事，固有各該物品扣案可佐，然被告縱有秤重或分裝毒品之行
    為，然秤重或分裝毒品未必即是供意圖販賣之用，被告為求低價購得安非他命供
    己施用而一次大量購買後，為分裝供己施用而備有壓縮器，並防他人偷斤減兩而
    自備磅秤等物，亦尚屬事理之常，不足據以認定被告係意圖販賣而持有海洛因及
    安非他命。
  (五)本案扣案物分別係在被告身上或住處扣得，查獲當時被告即供稱持有上開毒品係
    為供自己施用，而被告雖陳稱施用毒品海洛因方式為捲入香煙中施用，於查獲時
    則未扣得任何香煙，然香煙之取得容易，亦難謂被告應將毒品海洛因先行捲入香
    煙而隨身攜帶，方符供自己施用之常情；另被告為警查獲時所採集尿液經送驗結
    果，雖未呈甲基安非他命陽性反應，但被告在八十九年十一月二十日初訊尚無從
    得知此尿液送驗結果前，即供稱最後一次施用毒品安非他命之時間為八十九年十
    一月十八日，迄查獲採尿時既已隔相當時間始未驗得曾施用之反應，且被告偵查
    初訊時即供稱施用毒品安非他命之地點為台中縣大雅鄉○○道及雲林縣口湖鄉住
    處，則在其位於台中縣大雅鄉之租住處未扣得毒品安非他命之施用器具亦屬合情
    ；況參諸被告前有施用安非他命之前科紀錄，該次查獲後亦經公訴人認被告有施
    用第一、二級毒品海洛因及安非他命之行為而聲請臺灣臺中地方法院裁定准許送
    觀察勒戒，已見前述，故被告辯稱其持有各該毒品係為供己施用，應堪採信。
五、按販賣毒品罪，並不以販入之後復行賣出為構成要件，苟以營利為目的，將毒品
    販入或將之賣出，有一於此，其犯罪即經完成，最高法院八十八年度台上字第三
    八九八號裁判意旨可資參酌，公訴意旨以被告係犯意圖販賣而持有第一、二級毒
    品罪，據此，則應係認被告於購入時並無販賣之犯意，於購入後始起意販賣，然
    公訴人未提出佐證證明被告於購入海洛因及安非他命後，自何時何地另起販賣之
    意圖而持有前揭海洛因及安非他命，亦未舉證證明被告所意供販賣對象為何，是
    公訴人認被告成立毒品危害防制條例第五條第一、二項之意圖販賣而持有第一級
    毒品及意圖販賣而持有第二級毒品罪，洵屬無據。綜上所述，公訴人所舉上開證
    據，其證明力尚未達到通常一般之人均不致有所懷疑而得確信其為真實之程度，
    縱然被告之辯解雖有疑義，然亦不能據此即推論被告上開犯罪，公訴人舉證就被
    告是否有販賣意圖尚有相當且合理之懷疑存在，在別無其他積極證據足資佐證之
    情形下，尚難單憑被告持有上開數量之毒品，即推認被告確係意圖營利而予以持
    有。又被告持有前揭第一、二級毒品海洛因及安非他命既係為供己施用，迭經其
    於偵審中為供述甚詳，公訴人亦以其持有扣案各該毒品及所採集尿液送驗結果呈
    嗎啡陽性反應等事實，認其有施用毒品之情事而依毒品危害防制條例第二十條第
    一、二項規定聲請後，經臺灣臺中地方法院裁定將被告送觀察勒戒、強制戒治在
    案，有台灣台中地方法院檢察署刑案資料查註紀錄表、台灣高等法院被告全國前
    案紀錄表各二份可按，被告持有行為為低度行為，應分別為此施用各該毒品之高
    度行為所吸收，為單純一罪關係，本案被告持有第一、二級毒品海洛因、安非他
    命已包含於其施用各該毒品之行為，自應依各該施用毒品之行為予以論處，然被
    告此各施用第一、二級毒品之行為依毒品危害防制條例第二十三條第一項規定，
    於被告經送觀察勒戒、強制戒治期滿後應為不起訴處分，尚不得據以起訴論罪，
    公訴人此起訴即屬違背上開法律規定，揆諸首揭規定意旨及說明，本案自應諭知
    不受理之判決，原審因而為不受理之諭知，經核認事用法，俱無不當，公訴人上
    訴意旨猶執前詞，指摘原判決不當，為無理由，應予駁回。
六、另被告與本案相同之施用第一、二級毒品海洛因、安非他命之行為，如前述經送
    觀察勒戒、強制戒治後，係在本案於九十年八月三日起訴後之九十年十二月二十
    日始由台灣台中地方法院檢察署檢察官以九十年度戒毒偵字第六三八號為不起訴
    處分確定在案，有台灣台中地方法院檢察署刑案資料查註紀錄表一份在卷供佐，
    尚非屬刑事訴訟法第三百零三條第四款所規定曾為不起訴處分後，違背刑事訴訟
    法第二百六十條規定再行起訴之情形（參照最高法院四十九年台非字第四七號判
    例意旨），附予敘明。
據上論結，應依刑事訴訟法第三百六十八條，判決如主文。
本案經檢察官乙○○到庭執行職務。
中      華      民      國　    九十一   年    　 八      月    二十七  日
                                    臺灣高等法院臺中分院刑事第一庭
                                          審判長法  官　陳　紀　綱
                                                法　官　陳　登　源
                                                法　官  蕭　錦　鍾
右正本證明與原本無異。
如不服本判決應於收受送達後十日內向本院提出上訴書狀，其未敘述上訴之理由者並
得於提起上訴後十日內向本院補提理由書（均須按他造當事人之人數附繕本）。
                                                書記官  蘇  昭  文
中      華      民      國　    九十一   年    　 八      月    二十八  日
                                                                        Ｉ
